臺灣臺北地方法院刑事判決
110年度易字第695號
公  訴  人  臺灣臺北地方檢察署檢察官
被      告  黃瀞萱


上列被告因妨害名譽案件，經檢察官提起公訴（110年度偵字第1
3297號），本院判決如下：
    主  文
黃瀞萱犯公然侮辱罪，處拘役伍拾玖日，如易科罰金，以新臺幣
壹仟元折算壹日。
    事  實
一、黃瀞萱與劉怡均分別承租在臺北市○○區○○街000號4樓（下稱
    本案租屋處）內之不同分租雅房居住，本案租屋處共有2間
    雅房、3間套房，黃瀞萱與劉怡均2人共用同一間浴廁，於民
    國110年3月13日晚上11時至翌（14）日凌晨0時許，黃瀞萱
    因不滿劉怡均使用浴廁過久，竟基於公然侮辱之犯意，在特
    定多數人得共聞共見之浴廁、公共走廊上，於劉怡均自浴廁
    開門走出時，以自身之糞便塗抹在劉怡均身上，以此方式公
    然侮辱劉怡均，足以貶損劉怡均之人格尊嚴及社會評價。
二、案經劉怡均訴由臺北市政府警察局中山分局報告臺灣臺北地
    方檢察署檢察官偵查起訴。
    理  由
壹、證據能力部分：
一、供述證據部分：
    本判決所引用之各該被告以外之人於審判外之陳述，業據被
    告黃瀞萱於準備程序時均不爭執證據能力（見本院審易卷第
    41頁），復於辯論終結前亦未對該等證據之證據能力聲明異
    議，本院審酌前開陳述作成時之情況，並無違法取證之瑕疵
    ，亦認以之作為證據為適當，是本案被告以外之人於審判外
    之言詞或書面陳述等供述證據，依刑事訴訟法第159條之5規
    定，自均得為證據，合先敘明。
二、非供述證據部分：
    至卷內所存經本判決引用為證據之非供述證據部分，經核與
    本件待證事實均具有關聯性，且無證據證明係違反法定程序
    所取得，依刑事訴訟法第158條之4反面解釋，均有證據能力
    。
貳、認定犯罪事實之理由與依據：　　
一、訊據被告固坦承與告訴人劉怡均係同住在本案租屋處，分別
    住在本案租屋處之2個雅房，2人共用同一間浴廁，並於110
    年3月14日凌晨0時許因浴廁使用而發生爭執，惟矢口否認有
    何公然侮辱之犯行，辯稱：整件事情都是告訴人所捏造，僅
    有告訴人之單一指訴，且指訴有矛盾不一的狀況，沒有任何
    監視器、錄音畫面可以證明我的清白，從我與房東謝毓煌的
    通話結束到我梳洗完畢返回雅房房間止，僅經過7分鐘，不
    可能在7分鐘內塗抹糞便、如廁、清洗等行為，起訴書所載
    之證據均未能說明此點云云。經查：
(一)被告與告訴人同住在本案租屋處，並有於上開時間、地點因
    浴廁使用發生爭執等情，核與證人即告訴人、套房房客陳昭
    卿、房東謝毓煌之證述情節均大致相符，並有本案租屋處平
    面圖、現場照片附卷可查（見偵卷第141頁、本院審易卷第5
    3頁），是此部分之事實，首堪認定。
(二)被告確有對告訴人塗抹糞便：
  ⒈證人即告訴人於本院審理時證稱：110年3月14日我在本案租
    屋處的浴室洗頭，洗到一半被告敲門，我雖表示無法馬上出
    去，被告隔一陣子就狂拍浴室的門，我趕緊圍一條浴巾出來
    浴室，但被告仍持續在罵我，陳昭卿此時被被告吵醒，陳昭
    卿就站在她自己的套房門口叫我不要理被告，後來陳昭卿進
    到房裡後，被告就從內褲裡面掏出大便抹我的頭、臉、全身
    ，一路攻擊我到浴室的牆角，因此牆角、地板、我身上的浴
    巾都有被告的大便等語（見本院易卷第128至129頁）。
  ⒉證人即本案租屋處套房房客陳昭卿於本院審理時證述：110年
    3月14日凌晨我在房裡睡覺，聽到被告拍打浴室門很大聲，
    並一直罵想要上廁所、大便，罵得很大聲，我出來查看後停
    在外面看了一陣子，我就進去房內打給謝毓煌跟我兒子，後
    來告訴人有敲門給我看沾到大便的浴巾，告訴人還說那是她
    最喜歡的衣服等語（見本院易卷第138至146頁）。
  ⒊證人即本案租屋處房東謝毓煌於本院審理時證稱：110年3月1
    4日凌晨我並沒有在本案租屋處現場，是因為陳昭卿的兒子
    、被告、告訴人打給我或傳LINE訊息給我，我才知道被告跟
    告訴人有吵架，甚至有報警，爭執內容跟使用廁所、大便、
    毛巾有關，被抹大便的浴巾聽告訴人說是告訴人喜歡的等語
    （見本院易卷第147至155頁）。
  ⒋互核上開證述內容，證人陳昭卿、謝毓煌雖未親眼見聞被告
    對告訴人塗抹糞便之情況，惟對於110年3月14日凌晨之爭執
    原因、見聞沾有糞便浴巾等情節均大致相符，再參以告訴人
    所提出之浴室牆壁上之糞便手印照片、沾有糞便之浴巾浴袍
    照片（見偵卷第27頁，下稱手印及浴巾等照片），核與證人
    即告訴人指訴遭被告塗抹糞便之過程可能沾染糞便之位置無
    違，堪以認定證人即告訴人之證述內容，應屬非虛。
  ⒌另參諸被告與謝毓煌於110年3月13日晚上11時59分至翌（14
    ）日凌晨0時16分至凌晨0時38分之LINE對話紀錄（見偵卷第
    115至117、119頁、本院易卷第179至181頁），被告曾傳送
    下列訊息：
　　（訊息內容及傳送時間對照表）
傳送時間 傳送之訊息 110年3月13日 晚上11時59分 拜託一下請教育一下租雅房的對門小姐 110年3月14日 凌晨0時0分 明明在門上就有貼上遇緊急想上廁所時請盡快出來… 110年3月14日 凌晨0時1分 剛剛我想拉肚子敲二次門…她竟然很不客氣說她在洗頭 110年3月14日 凌晨0時9分 【語音通話4分2秒】 110年3月14日 凌晨0時16分 你最好警告她=>若她下次再這樣的話要小心我怎麼對付她…這次是用大便抹在她身上而已喔！下次我就直接抹在她的臉上…請她去告我…我不怕…看誰怕誰ㄌ 110年3月14日 凌晨0時19分 我等ㄌ她十幾分鐘喔！還隔五分敲一次門 110年3月14日 凌晨0時20分 我一定馬上就讓出廁所～我從來不會在廁所超過五分鐘之久ㄉ 110年3月14日 凌晨0時38分 這次抹大便潑糞事件讓她學會教訓終身難忘～她最好快一點搬走～否則下次我不曉得會使出何招 
  ⒍依上開LINE對話紀錄內容可知，被告與告訴人因浴廁使用發
    生爭執後，被告尚與房東謝毓煌抱怨浴廁使用所生爭執之過
    程，更自承有塗抹糞便之行為，目的係為使告訴人得到教訓
    、將告訴人趕離本案租屋處，稽之上開證述、手印及浴巾等
    照片，足堪認定被告有於上開時、地塗抹糞便在告訴人身上
    ，至臻明確。
(三)被告塗抹糞便在告訴人身上之行為，已足以貶低告訴人之人
    格尊嚴、社會評價，屬於「侮辱」行為：
　⒈所謂侮辱，係指以言語、文字、圖畫或動作，表示不屑、輕
    蔑或攻擊之意思，足以對於個人在社會上所保持之人格及地
    位，達貶損其評價之程度，即足當之。
　⒉被告以一般人視為穢物之糞便塗抹在告訴人身上，依一般社
    會通情，顯係以動作對告訴人表示攻擊之意思，且足以對告
    訴人之人格、社會尊嚴產生貶損之程度明確。
(四)被告上開塗抹糞便之侮辱行為，係在特定多數人得以共見共
    聞之狀態，已屬「公然」：
　⒈按刑法第309條第1項公然侮辱罪之所謂「公然」，係指不特
    定或特定多數人得以共見共聞之狀態，不以實際上果已共見
    共聞為必要（參照司法院釋字第145號解釋、院字第2033號
    、第2179號解釋意旨）；又司法院大法官釋字第145號解釋
    ：「本院院字第2033號解釋所謂多數人，係包括特定之多數
    人在內，至其人數應視立法意旨及實際情形已否達於公然之
    程度而定。應予補充說明」。
　⒉被告以前揭塗抹糞便方式侮辱告訴人，是在本案租屋處之浴
    廁、公共走廊。依證人即告訴人於本院審理時證稱：案發過
    程雖然沒人看到，但是住在另外2間套房的陳昭卿、菲律賓
    女生都在裡面，另1間套房的租戶有住但當時不在，但住戶
    們平常都也會帶親友回來等語（見本院易卷第136至137頁）
    。證人陳昭卿於本院審理時證稱：本案租屋處的3間套房都
    有住人，我的隔壁住了1位菲律賓女生，另外本案租屋處其
    他房客平常也會有親友來找，房東也會因為收房租來本案租
    屋處等語（見本院易卷第143至144頁）。證人謝毓煌於本院
    審理時證稱：本案租屋處的3間套房分別租給陳昭卿、1名女
    生、1名男生，平常也會有租客的朋友來等語（見本院易卷
    第150、155頁）。綜上上開證述，可見案發地點除被告及告
    訴人2人外，尚有另外3間套房租客（陳昭卿、1名男性租客
    、1名女性租客）得以走出房門或返家，因而直接見聞本案
    發生過程，另可能有來訪之租客親友、謝毓煌增加在場人數
    ，足認該等場所已處於特定之多數人可共見共聞狀態，被告
    以前揭方式在上開地點侮辱告訴人之行為，顯有使特定多數
    人知悉之意思甚明，且依前開說明，亦不因未有其他人實際
    上果已共見共聞為必要，已符合公然侮辱罪之「公然」要件
    無疑。
(五)被告雖以前詞置辯，但均不可採：
　⒈被告辯稱其與謝毓煌之對話紀錄時間與犯行時間無法核對云
    云，惟查：
　⑴經核被告與謝毓煌之LINE對話紀錄（見上開訊息內容及傳送
    時間對照表），以時間順序觀之，被告於110年3月13日晚上
    11時59分才開始傳送訊息予謝毓煌，翌（14）日凌晨0時16
    分傳送「這次是用大便抹她身上而已喔！」之訊息，足認被
    告與告訴人間因浴廁使用而有爭執之時點係於110年3月13日
    晚上11時59分前。
　⑵雖證人即告訴人於警詢證稱：我於111年3月14日凌晨0時在公
    共浴室洗澡，後來被告塗抹糞便在我身上等語（見偵卷第15
    至17頁），但本案衝突發生之際，告訴人甫從浴室盥洗出來
    ，衡情應身上應無手錶、手機等得以觀看時間，是證人即告
    訴人所述案發時間應僅可敘述印象中之時間區間，自難期以
    如錄影重播般陳述確切之時間點，是此部分之證述就時間點
    縱有所出入，惟此部分不影響其就上開證述之可信度。
　⑶再者，被告於110年3月15日警詢時供稱：我因為肚子痛在浴
    室外面敲門，之後可能發生將排泄物甩到她身上的狀況，事
    發之後我有打電話給謝毓煌告知這件事情等語（見偵卷第12
    至13頁），卻於111年7月12日本院審理時，見起訴書證據尚
    有其與謝毓煌之LINE對話紀錄，即改以供稱：當天我是在我
    的房間打給謝毓煌，不久後我聽到告訴人打開浴室門，我就
    出來外面踏入浴室，回房間我用僅有的電熱水壺開水清洗，
    才坐在電腦前面以LINE傳訊息給謝毓煌等語（見本院易卷第
    146頁），核以被告前揭歷次供述，被告關於打電話給謝毓
    煌之時點，原係供稱乃如廁、事發後才撥打，於本院審理時
    又改稱係等待告訴人使用完浴廁前撥打，前後矛盾不一，益
    見被告隨著訴訟程序進行、證據顯現之多寡而更易其詞，且
    告訴人若於該時已經離開浴室，被告當可在浴室內清洗糞便
    、衣物，然被告竟捨此不為，又返回分組雅房內以電熱水壺
    清洗，顯然悖於常情，可見被告於本院審理時辯稱乃等待告
    訴人使用完浴室前撥打電話予謝毓煌等情節，難以採信，綜
    合上情，被告應係與告訴人發生衝突、塗抹糞便在告訴人後
    ，方與謝毓煌通話。
　⑷綜合上開證據，本案案發時點應係發生在110年3月13日晚上1
    1時至翌（14）日凌晨0時許之某時許，況被告是否係如廁、
    清洗後始傳送訊息，亦僅屬被告之單方說詞，並無其他證據
    可佐，則被告猶執前詞辯稱7分鐘內不足時間塗抹糞便云云
    ，僅係被告以錯置時間、掩飾案發經過等方式以脫免其責，
    實不足採。
　⒉又被告辯稱其與謝毓煌之對話僅係情緒用語，且若真有塗抹
    糞便之行為，不會再特別說「下次」就抹在他的臉上云云。
    但觀以被告傳送予謝毓煌之訊息內容，被告乃稱「這次是用
    大便抹在她身上而已喔！下次我就直接抹在她的臉上…」（
    見偵卷第116頁），倘被告未有上開時間地點塗抹糞便行為
    ，實無訊息中強調「這次」、「下次」之必要，足證被告本
    次已有塗抹糞便在告訴人身上，並欲藉此次之行為警告告訴
    人，進而逼迫房東處理告訴人占用浴廁之行為。至於被告辯
    稱若告訴人所述為真，則無須於訊息中強調下次才會塗抹臉
    上，訊息內容與告訴人所述不合云云，但觀以訊息內容之文
    義，僅可推認被告欲向謝毓煌表達警告、教訓告訴人之意，
    仍不足推翻本院前述之認定，被告此部分之辯稱，實屬臨訟
    卸責之詞。
　⒊被告另辯稱告訴人係以被告與房東間之LINE對話紀錄，造假
    物證，於警察到案處理之時未見告訴人提出物證供警察調查
    云云，但查本件證據顯現之時間軸，告訴人於警詢時即指訴
    被告有塗抹糞便之行為，但僅有提出現場照片、浴巾照片為
    證（見偵卷第27頁），而被告與謝毓煌之LINE對話紀錄，乃
    直至110年7月27日經檢察官訊問時，經檢察官勘驗謝毓煌之
    手機後始知悉被告有傳送前開(二)⒌所示之訊息，有110年7
    月16日偵訊筆錄附卷可證（見偵卷第85至87頁），據此，以
    上開時序觀之，可見告訴人非因得知被告與謝毓煌間LINE對
    話紀錄後，才為指訴被告塗抹糞便之犯行。此外，被告於警
    詢及本院審理時均供承：本案前完全不認識告訴人等語（見
    偵卷第13頁、本院易卷第161頁），告訴人既與被告素不相
    識，難認告訴人有構詞誣陷被告之動機，且實難想像告訴人
    僅為提起本案告訴，願以手印塗抹在牆壁、浴巾等大費周章
    行為，益徵被告辯稱告訴人製造假證據云云，不符常情，洵
    無足採。
　⒋被告辯稱告訴人之指訴前後矛盾、事發反應與常情不符云云
    ，但查：
　⑴按供述證據，每因陳述人之觀察能力、覺受認知、表達能力
    、記憶，及相對詢問者之提問方式、重點等各種主、客觀因
    素，而不免先後齟齬或矛盾，審理事實之法院自當依憑調查
    所得之各項直接、間接、供述和非供述證據，予以綜合判斷
    、定其取捨。衡諸一般證人（或被害人）係於體驗事實後之
    一段期間，始接受警、偵訊，嗣再經過相當時日後，才在審
    判中作證，礙於人之記憶及表達能力，難期證人（或被害人
    ）於警、偵訊時，就其經歷之陳述可以毫無誤差，更難於法
    院審理時，完全複刻先前證述之內容。故證人（或被害人）
    證述之內容，縱然前後不符或有部分矛盾，事實審法院自可
    本於經驗法則、論理法則及調查所得的其他各項證據，斟酌
    其他相關情形，作合理之比較，以定其取捨；若其基本事實
    之陳述與真實性無礙時，仍非不得予以採信，非謂一有不符
    或矛盾，即認其全部均為不可採信（最高法院110年度台上
    字第5424號判決意旨參照）。
　⑵證人即告訴人、陳昭卿、謝毓煌雖就本案案發過程之細節部
    分雖略有不一（如被告在何處撥打電話予謝毓煌、陳昭卿有
    無撥打電話予謝毓煌等節），惟就被告與告訴人因浴廁使用
    發生爭執、被告大力拍打浴室門、見聞告訴人之浴巾有糞便
    痕跡等主要部分情節均大致相符，本院審酌告訴人所提出之
    浴室牆壁上之糞便手印照片、沾有糞便之浴巾浴袍照片、被
    告與謝毓煌之對話紀錄，再核以上開證述作合理之比較、取
    捨，足資認定被告有塗抹糞便在告訴人身上之事實，證述內
    容矛盾之處，並非本案犯罪事實之核心內容，而屬較為枝節
    之事實，無礙於本院對於犯罪事實之認定。
　⑶再者，被告雖辯稱告訴人於案發過程中並無尖叫云云，惟查
    ，被告塗抹糞便在告訴人身上之事實，已有上開證據可資佐
    證，至告訴人之反應為何，並非所問，縱算為真，仍不生對
    被告有利之認定。基上，本院斟酌上開各該證據取捨，認定
    被告已有上開公然侮辱犯行無訛，揆諸前開判決意旨，不得
    遽認渠等證言出於虛構而不可採信。
二、綜上所述，被告上開所辯均屬臨訟卸責之詞，均不足採信。
    本案事證明確，被告公然侮辱犯行洵堪認定，應予依法論科
    。
參、論罪科刑：
一、核被告所為，係犯刑法第309條第1項之公然侮辱罪。
二、爰以行為人之責任為基礎，審酌被告僅因租屋處共用浴廁使
    用糾紛，即在特定多數人得以共見共聞之浴廁、公共走廊處
    ，以塗抹糞便之惡意方式侮辱告訴人，不僅無濟於紛爭解決
    ，反滋生更多衝突及問題，所採用之侮辱方式更是對告訴人
    之人格尊嚴造成負面影響，所為實不足取，且本件被告始終
    否認犯行，迄今亦未與告訴人達成和解，未見其反省或悔意
    之態度，然衡酌被告並無任何刑事犯罪紀錄，素行尚非不良
    ，有臺灣高等法院被告前案紀錄表附卷可參，兼衡被告於本
    院審理時自述之專科畢業智識程度、月收入約新臺幣35,000
    元、擔任會計工作及家庭經濟狀況（見本院易卷第164頁）
    等一切情狀，並參以告訴人及檢察官陳述之意見，量處如主
    文所示之刑，並諭知易科罰金之折算標準。
肆、不另為無罪諭知部分：
一、公訴意旨另以：被告於上開時、地，另有以「不要臉」之不
    堪言語辱罵告訴人，足以貶抑告訴人之人格尊嚴及社會評價
    ，因認此部分所為，亦涉犯刑法第309條第1項之公然侮辱罪
    嫌云云。
二、按犯罪事實應依證據認定之，無證據不得認定犯罪事實。不
    能證明被告犯罪者，應諭知無罪之判決。刑事訴訟法第154
    條第2項、第301條第1項分別定有明文。又事實之認定，應
    憑證據，如未能發現相當證據，或證據不足以證明，自不能
    以推測或擬制之方法，以為裁判基礎。而認定犯罪事實所憑
    之證據，雖不以直接證據為限，間接證據亦包括在內，然而
    無論直接證據或間接證據，其為訴訟上之證明，須於通常一
    般之人均不致有所懷疑，而得確信其為真實之程度者，始得
    據為有罪之認定，倘其證明尚未達到此一程度，而有合理之
    懷疑存在而無從使事實審法院得有罪之確信時，即應由法院
    諭知被告無罪之判決（最高法院40年台上字第86號、76年台
    上字第4986號判決意旨參照）。
三、公訴意旨認定被告以「不要臉」言語辱罵告訴人之公然侮辱
    罪嫌，無非係以被告之供述、證人即告訴人、陳昭卿、謝毓
    煌之證述、告訴人所提之浴巾照片、被告與謝毓煌之LINE對
    話紀錄擷圖等，為其主要依據。
四、經查，證人即告訴人雖有於本院審理時證稱：被告對我說「
    妳這個不要臉的女人，占用浴室這麼久，以後我也要占用廁
    所很久，不要讓妳使用，妳都沒看到門口上貼一張廁所要盡
    快讓出的告示牌」之類的話等語（見本院易卷第128頁），
    惟證人陳昭卿於本院審理時證稱：被告吵的內容都是請告訴
    人開門，大力拍門，一直罵「我要上廁所」、「我要大便」
    、「妳開門」，我沒聽到被告罵「不要臉」等語（見本院易
    卷第139至141頁），復依卷內證據，並無其他證據足資補強
    告訴人上開指訴情節，是就被告有無以「不要臉」之言語辱
    罵告訴人乙節，尚屬有疑，基於罪證有疑，利於被告之原則
    ，不得遽以為不利被告之認定。惟此部分若成立犯罪，仍與
    前開認定有罪之部分，具有接續犯之實質上一罪關係，爰不
    另為無罪之諭知。
據上論斷，應依刑事訴訟法第299條第1項前段，判決如主文。
本案經檢察官林逸群提起公訴，檢察官王巧玲到庭執行職務。
中　　華　　民　　國　　111 　年　　8 　　月　　2 　　日
　　　　　　　　　刑事第二庭  審判長法　官  林秋宜
                                    法　官　曾正龍
　　　　　　　　　　　　　　　      法　官　黃靖崴
以上正本證明與原本無異。如不服本判決應於收受送達後20日內
向本院提出上訴書狀。告訴人或被害人如對於本判決不服者，應
具備理由請求檢察官上訴，其上訴期間之計算係以檢察官收受判
決正本之日期為準。
                                    書記官  阮弘毅
中　　華　　民　　國　　111 　年　　8 　　月　　3 　　日
附錄本案論罪科刑法條：
中華民國刑法第309條
公然侮辱人者，處拘役或九千元以下罰金。
以強暴犯前項之罪者，處一年以下有期徒刑、拘役或一萬五千元
以下罰金。